【裁判字號】    88,訴,2071
【裁判日期】    890809
【裁判案由】    偽造文書
【裁判全文】
臺灣臺中地方法院刑事判決                        八十八年度訴字第二七一號
    公  訴  人  臺灣臺中地方法院檢察署檢察官
    被      告  乙○○
    選任辯護人  曾耀聰
右列被告因偽造文書案件，經檢察官提起公訴（八十八年度偵字第九二八七號），本
院判決如左：
    主  文
乙○○共同連續行使偽造私文書，足以生損害於他人，處有期徒刑貳年。
如附表所示編號一至八號之物，均沒收。
    事  實
一、乙○○與鄧文元（業經臺灣高等法院臺中分院判處有期徒刑二年確定在案）共同
    基於意圖為自己不法所有之概括犯意，先推由鄧文元於民國（下同）八十五年八
    月十五日，前往臺中縣東勢鎮農會（以下稱東勢農會），開設第三四四三二七號
    活期儲蓄存款帳戶，並共同偽刻丙○○、丁○○○、黃楨松及張佳成之印章各一
    顆，足以生損害於丙○○、丁○○○、黃楨松及張佳成等人。乙○○與鄧文元二
    人再分別於八十五年八月十六日及同年十二月二十四日，前往東勢農會，在東勢
    農會取款憑條上，填載帳號為一六八九八七號（丁○○○之活期儲蓄存款帳戶）
    、金額分別為新台幣（下同）十八萬五千元及二十五萬元，並蓋用前揭偽刻之丁
    ○○○印章及偽造丁○○○之簽名，而偽造為私文書之取款憑條，均足以生損害
    於丁○○○，並持以交付東勢農會承辦人員據以行使，使東勢農會之承辦人員因
    不察而陷於錯誤，自丁○○○在東勢農會之帳號一六八九八七活期儲蓄存款帳戶
    內，分別提領得十八萬五千元與二十五萬元，將之轉帳匯入鄧文元之上開活期儲
    蓄存款帳戶內，其二人隨即於同上二日，自鄧文元帳戶各提領得十八萬元與二十
    五萬元。乙○○與鄧文元二人復於八十五年十二月二十四日，前往東勢農會，在
    東勢農會取款憑條上，填載帳號為０一一九六０號（黃楨松之活期儲蓄存款帳戶
    ），金額為二十三萬四千元，並蓋用前揭偽刻之黃楨松印章及偽造黃楨松簽名，
    而偽造為私文書之取款憑條足以生損害於黃楨松，並持以交付東勢農會據以行使
    ，使東勢農會承辦人員因而陷於錯誤，自黃楨松在東勢鎮農會之帳號０一一九六
    ０活期儲蓄存款帳戶內，提領二十三萬四千元，復將之轉帳匯入不知情之丙○○
    在東勢農會第一二九九四三號活期儲蓄存款帳戶（丙○○上開帳戶存摺於八十五
    年十二月間，置於車牌號碼ＰＤ─０二六三號自用小客車上，與自用小客車一起
    為不詳人竊走，嗣自用小客車為警尋回，惟存摺未尋回），二人並於八十六年二
    月十四日，前往東勢農會蓋用前揭偽造之丙○○印章及偽造丙○○簽名，於上開
    丙○○帳戶金額二十三萬六千元之取款憑條上，而偽造為私文書之取款憑條，足
    以生損害於丙○○，偽造完成後復據以行使，使東勢農會人員因而陷於錯誤，而
    交付二十三萬六千元之現金。乙○○與鄧文元二人，又於八十六年六月十四日與
    同年六月二十一日，前往東勢農會，在東勢農會取款憑條上，填載帳號為二八七
    六九二號（張佳成之活期儲蓄存款帳戶），金額分別為十三萬元與六萬元，並蓋
    用前揭偽刻之張佳成印章並偽造張佳成簽名，而偽造為私文書之取款憑條，均足
    生損害於張佳成，後並據以行使，使東勢農會承辦人員因而陷於錯誤，自張佳成
    在東勢鎮農會之帳號二八七六九二活期儲蓄存款帳戶，各提領得十三萬元及六萬
    元，分別將之轉入前揭鄧文元與丙○○帳戶內，乙○○與鄧文元二人，再於八十
    六年六月十六日在鄧文元之帳戶提取現金十三萬元，及於八十六年六月二十一日
    蓋用前揭偽造之丙○○印章及偽造丙○○簽名，於金額六萬元之取款憑條上，而
    偽造為私文書之取款憑條，足以生損害於丙○○，並據以行使，使東勢鎮農會人
    員因而陷於錯誤，而交付六萬元金額之現金。迨於八十六年六月二十三日為張佳
    成之妻己○○發現存款狀況有異，向前開農會查詢，且經前開農會通知丁○○○
    ，黃楨松對帳後報警循線查獲。
二、案經臺灣高等法院臺中分院檢察署自動檢舉發交臺灣臺中地方法院檢察署檢察官
    偵查起訴。
    理  由
一、訊據被告乙○○矢口否認有何右揭犯行，並辯稱：伊在東勢農會有存摺，並未向
    鄧文元借東勢鎮農會之帳號三四四三二七號活期儲蓄存款帳戶使用，八十六年六
    月二十一日未前往東勢農會，錄影帶內之人並非伊云云。惟查：
（一）被害人丁○○○、黃楨松、張佳成、丙○○之前揭存款帳戶，各有如右揭事實
      欄所載，即被盜領或被利用轉帳詐領得右揭事實欄所載之金額，且部分係轉入
      被告右開帳戶後被提領一情，業據被害人丁○○○，黃楨松、丙○○及張佳成
      之妻己○○，分別於警訊中指述明確，並經證人即東勢農會信用部主任戊○○
      於警訊、偵查及本院中證述明確，復有偽造之被害人丙○○、丁○○○、黃楨
      松、張佳成之取款憑條影本七紙、被告在東勢農會存款帳戶之取款憑條影本三
      紙、東勢農會傳票影本五紙，被害人丙○○、丁○○○、黃楨松、張佳成及被
      告之帳戶往來明細表七張及印鑑資料影本等附卷可稽，復據臺灣高等法院臺中
      分院向東勢農會函查明確，有該會八十七年十一月十六日東鎮農信字第三七七
      四號函附卷可證。
（二）被告雖於否認本件犯罪，然查：共犯鄧文元自偵查初訊時起即一再指稱：有將
      存摺、印章借予被告使用，並指認本件實係被告所為等語（見臺灣臺中地方法
      院檢察署八十八年度偵字第一八七一０號卷第四三頁頁背面），而證人戊○○
      於本院八十七年度訴字第八二二號偽造文書案件審理中及本院審理時均證稱：
      被告有去東勢農會辦理本件犯罪之轉帳等手續等語，並據東勢農會提出八十六
      年六月二十一日，被告前往東勢農會辦理本件犯罪之轉帳、提款手續之錄影帶
      為證，經堪驗該錄影帶結果，可見在八十六月二十一日上午九時二十六分時，
      確有一外形神似被告之人出現在櫃台一、二分鐘等情，亦有本院八十八年十二
      月三十一日勘驗筆錄附卷可參，證人甲○○復到庭指稱：該外形神似被告之人
      即係被告本人無誤等語（見本院八十九年七月二十八日審判筆錄），而於八十
      六年六月二十一日以張佳成之取款憑條辦理轉帳六萬元之時間，即係在該日上
      午九時二十六分二十秒，亦有張佳成八十六年六月二十四日之取款憑條影本一
      紙在卷足按，足見被告確有參與本件犯罪無疑，共犯鄧文元所稱被告有使用存
      摺、印章等語，即非子虛。又被告於臺灣高等法院臺中分院另案即八十七年度
      上訴字第二五三四號偽造文書等案件審理時自承：伊在東勢農會之第二○二三
      九號活期存款帳戶，提領款手續都是伊本人在使用辦理等語，經該院向東勢農
      會調取得被告上開帳戶之取款憑條（臺灣高等法院臺中分院八十七年度上訴字
      第二五三四號卷第一三七至第一四三頁），與本件偽造之被害人丁○○○、八
      十五年十二月二十四日、二十五萬元之取款憑條（見臺灣臺中地方法院檢察署
      八十八年度偵字第一八七一０號卷第十九頁）(二)共犯鄧文元第三四四三二七號
      帳戶，八十五年十二月二十四日、二十五萬元之收入傳票（見同上卷第二十頁
      ）(三)偽造之被害人張佳成、八十六年六月二十一日、六萬元之取款憑條（見同
      上卷第二十八頁），二者相互比對結果，其上之筆跡幾為完全相同等情，亦有
      該院八十七年度上訴字第二五三四號刑事判決一份在卷可考，益見被告確有參
      與本件無訛，被告所辯未參與本件犯罪云云，顯與事實不符，自不足採信。
（三）共犯鄧文元雖於前開案件（即臺灣高等法院臺中分院八十七年度上訴字第二五
      三四號偽造文書等案件）中辯稱：伊於開戶後三、四個月後之八十五年三、四
      月間，才將存摺及印章借予証人乙○○云云，然查共犯鄧文元在東勢農會供本
      件犯罪所用之右開帳戶，係於八十五年八月十五日方辦理開戶，有東勢農會以
      八十七年十一月十六日東鎮農信字第三七七四號函，檢送被告右開帳戶之開戶
      資料附卷可證（見臺灣高等法院臺中分院八十七年度上訴字第二五三四號卷第
      一三二頁），並據承辦職員洪權能於臺灣高等法院臺中分院證述：鄧文元本人
      確有前往東勢農會辦理開戶等情明確，共犯鄧文元所辯上情已無可採。況共犯
      鄧文元於八十五年八月十五日辦妥開戶手續，隨即於翌日即八十五年八月十六
      日，即使用上開帳戶供為本件犯罪之用，顯見共犯鄧文元開戶之動機並非單純
      ，鄧文元確為供本件犯罪之用始開立本件帳戶。另鄧文元又曾於八十六年二月
      二十七日，前往東勢農會辦理上開帳戶印鑑變更手續，亦有東勢農會檢送臺灣
      高等法院臺中分院之辦理印鑑變更資料附卷可證（見臺灣高等法院臺中分院八
      十七年度上訴字本院卷第一三○頁、一三一頁、一三四頁），證人即東勢農會
      職員蔡振光並於臺灣高等法院臺中分院證稱：上開印鑑變更手續確由鄧文元本
      人前往辦理等情甚詳，足見鄧文元上開帳戶確均由其本人控制使用中，益見鄧
      文元所辯上開各語全非可採。再鄧文元於前開案件中已坦承：八十六年六月十
      六日，伊確有至東勢農會持伊之存摺領款（按該日係提款十三萬元）等語，並
      有東勢農會所提出之當日錄影帶附於臺灣高等法院臺中分院八十七年度上訴字
      卷可稽，並經本院（八十七年度訴字第八二二號）當庭播放勘驗屬實，有勘驗
      筆錄附在該卷可證，益見鄧文元亦有參與本件之犯行，要屬無疑。
（四）綜上所述，本件被告及鄧文元均確有共犯本件之右開犯行，已甚明確，被告上
      開所辯，無非係屬事後推諉卸責之詞，與事實不符，要無可採，本件事證明確
      ，被告之右揭犯行，已足以證明。被告聲請對其之筆跡為鑑定，再本院認上開
      事證已能證明被告確有參與本件犯行，犯罪事實既已明確，即核無再為鑑定之
      必要，是被告之聲請，應予駁回。
二、核被告所為，係犯刑法第二百十六條、第二百十條之行使偽造私文書罪及同法第
    三百三十九條第一項詐欺取財罪。被告偽造印章、印文係偽造私文書之階段行為
    ，不另論罪，其偽造私文書之低度行為已為行使偽造私文書之高度行為所吸收，
    亦不另論罪。被告就上開所犯，與鄧文元間，有犯意聯絡及行為分擔，均為共同
    正犯。被告先後多次行使偽造私文書之行為、先後多次詐欺取財之行為，均時間
    緊接，犯罪構成要件相同，顯係基於概括犯意反覆為之，均為連續犯，應依刑法
    第五十六條之規定以一罪論，並加重其刑。被告所犯連續行使偽造私文書罪與連
    續詐欺取財罪間，有方法結果之牽連關係，為牽連犯，應依刑法第五十五條之規
    定從較重之連續行使偽造私文書罪論處。爰審酌被告之品行、犯罪動機、目的、
    手段、所生之損害不小及其犯罪後仍飾詞狡辯等一切情狀，量處如主文第一項所
    示之刑。另偽造如附表所示之物，均應依刑法第二百十九條規定，併予宣告沒收
    之。
據上論斷，應依刑事訴訟法第二百九十九條第一項前段，刑法第二十八條、第五十六
條、第二百十六條、第二百十條、第三百三十九條第一項、第五十五條、第二百十九
條、罰金罰鍰提高標準條例第一條前段，判決如主文。
中    華    民    國       八十九       年      八      月      九      日
                                        法  官    李  國  增
右正本證明與原本無異。
如不服本判決，應於送達後十日內向本院提出上訴狀（須附繕本），上訴於台灣高等
法院台中分院。
                                        書記官
中    華    民    國       八十九       年      八      月      九      日
附錄法條：
刑法第二百十條：
偽造、變造私文書，足以生損害於公眾或他人者，處五年以下有期徒刑。
刑法第二百十六條：
行使第二百十條至第二百十五條之文書者，依偽造、變造文書或登載不實
事項或使登載不實事項之規定處斷。
刑法第三百三十九條第一項：
意圖為自己或第三人不法之所有，以詐術使人將本人或第三人之物交付者
，處五年以下有期徒刑、拘役或科或併科一千元以下罰金。
┌───────────────────────────────────┐
│附表                                                                  │
├─┬─────────────────────────────────┤
│一│偽造之丁○○○東勢鎮農會帳號一六八九八七活期儲蓄存款帳戶，八十五年│
│  │八月十六日金額十八萬五千元之取款憑條上，偽造之「丁○○○」印文及署│
│  │押各一枚。                                                        │
├─┼─────────────────────────────────┤
│二│偽造之丁○○○東勢鎮農會帳號一六八九八七活期儲蓄存款帳戶，八十五年│
│  │十二月二十四日金額二十五萬元之取款憑條上，偽造之「丁○○○」印文及│
│  │署押各一枚                                                        │
├─┼─────────────────────────────────┤
│三│偽造之黃楨松東勢鎮農會帳號０一一九六０活期儲蓄存款帳戶，八十五年十│
│  │二月二十四日金額二十三萬四千元之取款憑條上，偽造之「黃楨松」印文及│
│  │署押各一枚。                                                      │
├─┼─────────────────────────────────┤
│四│偽造之丙○○東勢鎮農會帳號一二九九四三活期儲蓄存款帳戶，八十六年二│
│  │月十四日金額二十三萬六千元之取款憑條上，偽造之「丙○○」之印文及署│
│  │押各一枚。                                                        │
├─┼─────────────────────────────────┤
│五│偽造之丙○○東勢鎮農會帳號一二九九四三活期儲蓄存款帳戶，八十六年六│
│  │月二十一日金額六萬元之取款憑條上，偽造之「丙○○」之印文及署押各一│
│  │枚。                                                              │
├─┼─────────────────────────────────┤
│六│偽造之張佳成東勢鎮農會帳號二八七六九二活期儲蓄存款帳戶，八十六年六│
│  │月十四日金額十三萬元之取款憑條上，偽造之「張佳成」之印文及署押各一│
│  │枚。                                                              │
├─┼─────────────────────────────────┤
│七│偽造之張佳成東勢鎮農會帳號二八七六九二活期儲蓄存款帳戶，八十六年六│
│  │月二十一日金額六萬元之取款憑條上，偽造之「張佳成」之印文及署押各一│
│  │枚。                                                              │
├─┼─────────────────────────────────┤
│八│偽造之丁○○○、黃楨松、丙○○及張佳成之印章各一顆。（未經扣案，然│
│  │無證據證明業已費失）                                              │
└─┴─────────────────────────────────┘


司法院資訊處製作；財團法人民間司法改革基金會備份。
